【裁判字號】    92,易,909
【裁判日期】    920623
【裁判案由】    竊盜
【裁判全文】
臺灣高雄地方法院刑事判決                          九十二年度易字第九九號
    公  訴  人  臺灣高雄地方法院檢察署檢察官
    被      告  甲○○
    選任辯護人  葉銘進律師
右列被告因竊盜案件，經檢察官提起公訴（九十二年度偵字第四六五八號），本院判
決如左：
    主  文
甲○○無罪。
    理  由
一、公訴意旨略以：被告甲○○基於意圖為自己不法所有之犯意，於民國九十一年三
    月十一日六時三十分許，至高雄市○○區○○街三二巷乙○○住處（住址詳卷）
    ，趁其熟睡之際，自廁所窗戶侵入，竊取乙○○所有置於客廳書櫃上內有現金新
    台幣（下同）八千元、大眾銀行信用卡乙張之皮包，及電視機上之諾基亞牌八二
    五０型行動電話行動電話（機身序號000000000000000號）乙支
    ，得手後逃逸。嗣於同年月十三日，甲○○持該行動電話，至高雄縣梓官鄉○○○路一二七號丙○○所經營之韋格通信企業行，以三千元賣給丙○○，案經警調
    閱通聯紀錄而查悉上情，因認被告涉犯刑法第三百二十一條第一項第二款之加重
    竊盜罪。
二、按犯罪事實應依證據認定之，無證據不得推定其犯罪事實，又不能證明被告犯罪
    應諭知無罪之判決，刑事訴訟法第一百五十四條、第三百零一條第一項定有明文
    。又認定犯罪事實應憑積極證據，倘積極證據不足以為不利於被告事實之認定時
    ，即應為有利被告之認定，更不必有何有利之證據，最高法院三十年上字第八一
    六號著有判例，所謂「積極證據足以為不利被告事實之認定」，依據同院七十六
    年臺上字第四九八六號判例意旨，係指據為訴訟上證明之全盤證據資料，在客觀
    上以達於通常一般之人均不致於有所懷疑，而得確信被告確曾犯罪之程度；若未
    達到此一程度，而有合理懷疑之存在時，即無從為被告有罪之確信。又當事人得
    聲請法院調查證據，而法院為發見真實，亦得依職權調查證據，但限於維護公平
    正義或對被告之利益有重大關係之事項為限，修正刑事訴訟法第一百六十三條第
    一、二項定有明文。故法院固得依職權調查證據，但並無蒐集證據之義務。蒐集
    證據乃檢察官或自訴人之職責，事實審法院應以調查證據為其主要職責，其調查
    之範圍，亦以審判中所存在之一切證據為限，案內不存在之證據，即不得責令法
    院為發現真實，應依職權從各方面蒐集證據。最高法院九十一年度台上字第五八
    四六號判決可資參照。
三、本件公訴人認被告涉犯加重竊盜罪嫌無非係以被告於九十一年三月十三日至丙○○所經營之通信行出售之諾基亞牌八二五０型（序號000000000000
    000號）行動電話，為被害人乙○○於九十一年三月十一日在其位於高雄市○○區○○街三二巷家中遭竊之贓物及證人乙○○、丙○○之證詞、警卷所附贓證
    物認領保管收據為其論斷之依據。訊據被告甲○○固未否認將前開行動電話出售
    予丙○○，然堅決否認有竊盜犯行，辯稱：未至乙○○家中行竊，所出售之行動
    電話是自己在夜市購得，案發之時腿部受傷敷石膏，根本不可能去行竊等語。經
    查：
(一)、被告甲○○曾於九十一年三月十三日出售諾基亞牌八二五０型（序號00000
    0000000000號）行動電話與丙○○，而該行動電話係九十一年三月十
    一日於乙○○家中遭竊之贓物等事實，業據證人乙○○、丙○○於警訊及本院審
    理中證述屬實，並有卷內所附手機資源回收契約書、贓證物領據可資為證，固堪
    信被告於前開時間具持有贓物之事實，然持有贓物之原因不一而足，或因竊盜、
    或因搶奪、或因故買或因其他知情或不知情之因素均有可能，尚難單以被告持有
    贓物乙情，逕認其所持有之物係行竊所得，合先敘明。
(二)、再者，被告於九十年十二月十二日至同月二十四日間，因左跟股骨折在博正醫院
    住院手術治療，之事實，有偵查卷內所附診斷證明書為憑，證人即被告之兄黃昆
    龍於偵查中亦證稱：「（九十一年三月十一日上午六時三十分有否與被告在一起
    ？）沒有，他與我住在一起，我當時人在上班，不知他在哪裡，當日上午七時許
    ，有拿飯過去給他吃，他在睡覺，當時他的腳因骨膜受傷有上石膏尚未拆除」之
    語（見偵查卷第十二頁背面）。經本院向伯正醫院查詢被告腳商治療之狀況，該
    院覆以：「病患甲○○先生於九十年十二月十二日手術治療加以石膏固定，依理
    需柺杖助行三個月左右，本院因無拆除石膏紀錄，故不知共石膏固定多久」等情
    ，有博正醫院九十二年五月五日九十二年博人字第一０一號函可資為證。再據證
    人乙○○於本院審理時所稱：「經比對機身號碼該行動電話確實是我的，九十一
    年三月十一日凌晨我發現家中遭小偷，我太太放在客廳的皮包失竊，我的皮包也
    不見了，內容物如警訊所言。（知否竊嫌如何進入？）我發現廁所一樓的鐵欄杆
    斷裂，有容許壹個人鑽入的空間，其餘門鎖未經破壞，所以我懷疑竊嫌是從此進
    入。（知否竊嫌進入的時間？）應該是晚間十一時到凌晨之間。（其餘的財物有
    無找到？）無。（窗戶上所留的空隙大小是否足以使在庭的被告進入屋內？）可
    以。（竊嫌所破壞的空隙距離地面有多遠？）該窗戶距離地面約一七○公分，扣
    除地面的部分約三十公分，大約一四○公分以上的高度就可以爬入。」等語，足
    見案發之前被告確實因為腳傷接受手術而以石膏治療，雖據博正醫院前開回函之
    記載，截至本案發生之日，被告左腳前開傷害或有可能不需柺杖協助步行，然被
    告有無可能於腳傷甫康復之際，便爬越一百四十公分以上之窗戶行竊實非無疑。
(三)、此外，被告售出贓物之時間雖然距離乙○○家中遭竊之時間甚近，然卷內並無證
    據證明該行動電話失竊之後至出售之前，均於被告持有之中，且據證人丙○○所
    稱：「我是以三千元向被告收購，通常我們會先要求對方出價，我們再判定有無
    價值再殺價看看，被告出售該行動電話時不確定有無殺價，我們通常會以新行動
    電話市場價值的一半，再看行動電話新舊及所附的配件決定最後的價格。（市場
    上關於中古行動電話的買賣是否有市場行情？）無，可能到二家通訊行尋得的價
    格是不同的，由商家自己決定划算的價格去收購。」等語可知，行動電話於中古
    市場上具相當之流通性且未必有統一之公定價格，是難單以被告取得或出售行動
    電話之時間接近被害人遭竊之時間及其出售之價格，認定被告售出之行動電話為
    其行竊所得。
綜上所陳，本件被告持有贓物之情固然屬實，然無證據顯示該行動電話於遭竊之後便
為被告所持有，以行動電話在中古市場之流通性，並無從單就其持有贓物之時點與被
害人遭竊時間相近之事實，認定被告確有為竊盜之犯行，此外，本案並未尋得被害人
遭竊之其餘贓物，亦無其他目擊證人或現場跡證足為積極證據證明被告確有竊盜犯行
，揆諸首揭說明，自應為被告無罪之諭知。
據上論斷，應依刑事訴訟法第三百零一條第一項，判決如主文。
中      華      民      國    九十二    年      六      月    二十三    日
                                  臺灣高雄地方法院刑事第四庭
                                      法  官    卓立婷
右正本證明與原本無異。
如不服本判決，應於判決送達後十日內，向本院提出上訴狀。
                        書記官    李春慧
中      華      民      國    九十二    年      六      月    二十七    日


司法院資訊處製作；財團法人民間司法改革基金會備份。
